【裁判字號】    97,上易,83
【裁判日期】    970326
【裁判案由】    竊盜
【裁判全文】
臺灣高等法院臺南分院刑事判決          97年度上易字第83號
上  訴  人  臺灣雲林地方法院檢察署檢察官
被      告  乙○○
上列上訴人因被告竊盜案件，不服臺灣雲林地方法院九十六年度
易字第六六二號中華民國九十六年十二月二十一日第一審判決（
起訴案號：臺灣雲林地方法院檢察署九十六年度偵字第四六二一
號），提起上訴，本院判決如下：
    主  文
原判決關於竊盜未遂部分撤銷。
乙○○竊盜，未遂，處有期徒刑肆月，如易科罰金，以新台幣壹
仟元折算壹日。
    事  實
一、乙○○意圖為自己不法所有，於民國九十六年七月三十一日
    下午六時二十分許，在雲林縣北港鎮○街○○○路五一六號
    附近，趁四下無人之際，徒手破壞甲○○所營「北港汽車貨
    運公司」所有車牌號碼GM-921號大貨車上蓄電池之螺絲（毀
    損部分未據告訴），未及竊取該蓄電池得手，即為甲○○發
    現，乙○○乃騎乘車牌號碼UPP－802號機車逃逸而未遂（另
    於九十六年八月七日所犯竊取丙○○所有車牌號碼582-GM號
    大貨車上之蓄電池二顆部分，業經原審判處有期徒刑六月確
    定）。嗣經甲○○報警處理，為警循線查獲，始知上情。
二、案經雲林縣警察局北港分局報告臺灣雲林地方法院檢察署檢
    察官偵查起訴。
    理  由
一、按被告以外之人於審判外之陳述，雖不符刑事訴訟法第一百
    五十九條之一至第一百五十九條之四之規定，而經當事人於
    審判程序同意作為證據，法院審酌該言詞陳述或書面陳述作
    成時之情況，認為適當者，亦得為證據。當事人、代理人或
    辯護人於法院調查證據時，知有第一百五十九條第一項不得
    為證據之情形，而未於言詞辯論終結前聲明異議者，視為有
    前項之同意。」，刑事訴訟法第一百五十九條之五定有明文
    。查本件檢察官所舉所有書面及言詞陳述之證據能力，被告
    迄言詞辯論終結前均未聲明異議，本院審酌該等供述證據之
    取得過程並無瑕疵，與本案待證事實間復具有相當之關聯性
    ，以之為本案證據尚無不當，自得採為證據。
二、訊據被告對於上開犯罪事實坦承不諱，核與證人甲○○於警
    詢及檢察官偵訊時證述情節相符（見偵查卷第七至九頁、第
    四０、四二頁），復有證人甲○○指認被告暨其當日所騎用
    機車之照片（見偵查卷第十七至十九頁），以及甲○○所有
    上開大貨車之照片（見偵查卷第二０頁）等在卷可資佐證，
    足見被告之自白確與實情相符。不足採信。本案事證明確，
    被告竊盜未遂犯行，堪以認定。
三、核被告所為，係犯刑法第三百二十條第三項、第一項之竊盜
    未遂罪。被告已著手於竊盜行為之實行而不遂，爰依刑法第
    二十五條第二項規定減輕其刑。
四、原審以被告竊盜未遂犯行，事證明確，據以論罪科刑，固非
    無見，然按刑罰之量定，固屬法院自由裁量之職權行使，惟
    法院對有罪之被告科刑，應符合罪刑相當之原則，使罰當其
    罪，此所以刑法第五十七條明定科刑時應注意該條所列十款
    事項，以為科刑輕重之標準（最高法院九十四年度臺上字第
    二二七五號判決意旨參照）。而刑法第五十七條第四款、第
    五款分別列舉犯罪行為人之「生活狀況」及「品行」，則量
    刑時自應考量犯罪行為人之前案資料。又「特別預防」以及
    「一般預防」均屬刑罰之重要目的，而只有妥適的量刑，才
    能一方面有效預防被告再度犯罪，一方面復又能達到嚇阻犯
    罪之功能。倘若量刑過輕，亦即犯罪者為犯罪行為所付出的
    代價輕，依照犯罪人之心理，可合理推測因為犯罪成本低，
    而所獲得不法利益相較為高，導致犯罪人評估行為後果後，
    仍認「犯罪行為」係較為有利之選擇，而執意為犯罪行為，
    故從經濟學之角度，本案部分理應諭知較重之處罰，俾使犯
    罪人未來評估行為後果時，能因行為成本的增加（即較重之
    刑度），而偏向選擇「不為犯罪行為」，以達「特別預防」
    之作用。而本件被告前因於九十六年七月二十一日犯加重竊
    盜案件，於九十六年十一月十九日經臺灣雲林地方法院以九
    十六年易字第五三一號判處有期徒刑六月確定，此有上開判
    決影本及被告前案紀錄表在卷可稽。雖被告所為本件竊盜犯
    行未達既遂，然被告正值青壯年，四肢健全，竟不思戮力工
    作，僅因缺錢花用即率然竊取他人財物，惡性非輕，欠缺法
    紀觀念，且於原審猶矯飾犯行，否認犯罪，毫無悔意，乃原
    審僅量處其罰金新台幣一千元，顯然過輕，難達刑法矯治之
    功能。檢察官上訴意旨指摘原判決此部分量刑過輕，為有理
    由，自應由本院將原判決竊盜未遂部分，予以撤銷改判。
五、爰審酌被告年僅二十八歲，正值青壯之年，前曾於九十六年
    七月二十一日犯加重竊盜罪，甫於九十六年十一月十九日因
    加重竊盜案件經臺灣雲林地方法院以九十六年易字第五三一
    號判處有期徒刑六月確定，前次犯案未逾半月，即再犯本案
    ，其不思戮力工作，因缺錢花用即率然竊取他人財物，惡性
    非輕，欠缺法紀觀念，惟念其犯罪之手段尚非惡劣、所生損
    害亦非重大，且被害人已表示就其等所受損害，不向被告求
    償（見偵查卷第九頁）等一切情狀，量處有期徒刑四月，並
    諭知易科罰金之折算標準，以資懲儆。
據上論結，應依刑事訴訟法第三百六十九條第一項前段、第三百
六十四條、第二百九十九條第一項前段，刑法第三百二十條第一
項、第三項、第二十五條第二項、第四十一條第一項前段，刑法
施行法第一條之一，判決如主文。
本案經檢察官范文豪到庭執行職務。
中    華    民    國    97    年    3     月    26    日
                  刑事第六庭    審判長法  官  蔡崇義
                                      法  官  曾文欣
                                      法  官  杭起鶴
以上正本證明與原本無異。
不得上訴。
                                      書記官  魏安里
中    華    民    國    97    年    3     月    26    日
附錄：本判決論罪科刑法條全文：
中華民國刑法第320條：
意圖為自己或第三人不法之所有，而竊取他人之動產者，為竊盜
罪，處五年以下有期徒刑、拘役或五百元以下罰金。
意圖為自己或第三人不法之利益，而竊佔他人之不動產者，依前
項之規定處斷。
前二項之未遂犯罰之。


司法院資訊處製作；財團法人民間司法改革基金會備份。
